【裁判字號】    92,易,115
【裁判日期】    920529
【裁判案由】    偽造文書
【裁判全文】
臺灣苗栗地方法院刑事判決                          九十二年度易字第一一五號
    公  訴  人  臺灣苗栗地方法院檢察署檢察官
    被      告  丙○○
                丁○○
                甲○○
右列被告因偽造文書案件，經檢察官聲請以簡易判決處刑（九十一年度偵字第一五三
一號），本院認不宜以簡易判決處刑，改依通常程序審理，判決如左：
    主  文
丙○○共同明知為不實之事項，而使公務員登載於職務上所掌之公文書，足以生損害
於公眾，處有期徒刑陸月，如易科罰金，以參佰元折算壹日。
丁○○、甲○○共同明知為不實之事項，而使公務員登載於職務上所掌之公文書，足
以生損害於公眾，各處有期徒刑肆月，如易科罰金，均以參佰元折算壹日。
    事  實
一、丙○○明知甲○○、丁○○並無與大陸女子結婚之真意，竟思居間介紹以人頭辦
    理假結婚、使大陸女子得以入境臺灣之方式，與該二人基於共同使公務員登載不
    實於公文書之犯意聯絡，由丙○○提供前往中國大陸之來回機票、開銷費用等，
    並先於八十九年三月三十日會同甲○○、丁○○前往本院公證處辦理單身事實切
    結書認證後，於同年五月二日，其三人以赴大陸旅遊名義，一同前往大陸福建省
    ，而於同年六月二十日，由甲○○與大陸女子翁艷珍；於同年六月三十日，由丁○○與大陸女子葉學紅分別在大陸福建省福州巿公證處辦理結婚手續，而均取得
    結婚公證書，於同年七月十五日持該等結婚公證書向財團法人海峽交流基金會（
    下稱海基會）辦理前開結婚公證書之認證，嗣於八十九年七月二十七日，由丙○○陪同甲○○、丁○○，共赴苗栗縣通霄鎮戶政事務所，申請辦理結婚登記，惟
    因甲○○之母親不願意提供戶籍本，丙○○遂於同日將甲○○之戶籍遷入丁○○
    位於苗栗縣通霄鎮通南里十六鄰八一號戶籍內，再由甲○○、丁○○各自於同日
    提出前揭結婚公證書、海基會認證等資料，並填具「結婚登記申請書」，以已在
    大陸地區福建省福州市結婚為由，申請辦理結婚之戶籍登記，使該戶政事務所不
    知情之公務員陷於錯誤，將該等結婚之不實事項，分別登載於其職務所掌之公文
    書即甲○○、丁○○各自之戶籍登記簿上，均足以生損害於戶政機關結婚戶政資
    料管理之正確性。嗣於同日由甲○○、丁○○填具「大陸地區人民進入臺灣地區
    旅行證申請書」、「大陸地區人民進入臺灣地區保證書」，向苗栗縣警察局通霄
    分局辦理對保手續，以便日後向內政部警政署入出境管理局以配偶來臺探親為由
    ，代理申請翁艷珍、葉學紅入境，經警員乙○○查覺丁○○平日無業，由胞兄資
    助餐食，突赴大陸娶妻甚為可疑，而調查始知悉上情。
二、案經苗栗縣警察局通霄分局報請臺灣苗栗地方法院檢察署檢察官聲請以簡易判決
    處刑，本院認不宜以簡易判決處刑，改依通常程序審理。
    理  由
一、訊據被告丙○○、丁○○、甲○○三人均否認有何使公務員登載不實之犯行，被
    告丙○○辯稱：伊見丁○○、甲○○二人均未娶妻，才好心帶他們去大陸結婚云
    云；被告丁○○、甲○○同辯稱：是有結婚真意才在大陸娶妻云云。惟查：
（一）被告丙○○與被告丁○○、甲○○僅是普通鄰居關係，而由丙○○於前揭犯罪
      事實欄所載時間，先陪同丁○○、甲○○向本院公證處辦理單身事實切結書認
      證後，丁○○、甲○○在無其他家人知悉、同意其等至大陸娶妻情況下，於八
      十九年五月二日，其二人仍由丙○○支付飛機票及其他花費情況下，以赴大陸
      旅遊名義一同前往，而於同年六月二十日，由甲○○與大陸女子翁艷珍；於同
      年六月三十日，由丁○○與大陸女子葉學紅分別在大陸福建省福州巿公證處辦
      理結婚手續，而均取得結婚公證書，於同年七月十五日各持該等結婚公證書向
      海基會辦理前開結婚公證書之認證，嗣於八十九年七月二十七日，再由丙○○
      陪同甲○○、丁○○，共赴苗栗縣通霄鎮戶政事務所，申請辦理結婚登記，惟
      因甲○○之母親不願意提供戶籍本，丙○○遂於同日將甲○○之戶籍遷入丁○○位於苗栗縣通霄鎮通南里十六鄰八一號戶籍內，再由甲○○、丁○○各自於
      同日提出前揭結婚公證書、海基會認證等資料，並填具「結婚登記申請書」，
      以已在大陸地區福建省福州市結婚為由，申請辦理結婚之戶籍登記，使該戶政
      事務將該等結婚事項，分別登載於其等各自之戶籍登記簿上，並於同日由甲○○、丁○○填具「大陸地區人民進入臺灣地區旅行證申請書」、「大陸地區人
      民進入臺灣地區保證書」，向苗栗縣警察局通霄分局辦理對保手續等情，為被
      告三人所承認（參見本院卷第十六、十七、五十、五三至五四、九八、九九頁
      丙○○筆錄；第十八、十九、四三、五四至五六、九九、一０三頁丁○○筆錄
      ；第三四至三七、五四、五五至五六、九九、一００、一０三頁甲○○筆錄）
      ，且互核相符，並有本院八十九年度認字第一二三五號、第一二八五號關於丁○○、甲○○單身事實切結書認證影卷二份（附於偵卷第八七至九八頁）、其
      三人之國人入出境查詢報表三份（附於偵卷第二三至二六頁）、苗栗縣通霄鎮
      戶政事務所函覆之甲○○、丁○○結婚登記申請書，含其等所附繳之結婚證書
      、海基會認證書等資料各二份（附於偵卷第五七至六四頁、本院卷第七九至八
      六頁）、丁○○戶籍內有甲○○於八十九年七月二十七日遷入記載之戶籍謄本
      一份（附於偵卷第十九頁），則丙○○對於僅鄰居關係之甲○○、丁○○，積
      極介紹其等前往大陸娶妻、且自付費用、並陪同辦理相關證明文件、申請結婚
      戶籍登記事宜，甚至甲○○母親不答應甲○○娶大陸女子而不願交出戶籍謄本
      情況下，還將甲○○戶籍遷至丁○○戶籍內，應甚明確。
（三）雖被告三人均辯稱：本案與大陸女子結婚一事，均出於真意云云，惟被告丁○○初於警訊時已明確供稱：本來丙○○說要到大陸旅遊，後來到大陸要伊與甲○○當人頭，並給付伊三萬元代價等語（參見偵卷第九頁警訊筆錄），而丁○○於本院審理時，亦承認於警訊時確實有說過：丙○○要伊當人頭，並親自簽
      名等語（參見本院卷第十九、四七、四九頁筆錄），被告甲○○亦供承：丙○○一開始時有說要辦假結婚，因為伊還年輕，代價就是招待伊去大陸旅遊等語
      （參見本院卷第三五至三七、四一筆錄）、證人即苗栗縣警察局通霄分局承辦
      本案對保手續之警員乙○○到庭結證稱：伊是管區警員，管區內若有人娶大陸
      女子，會做對保的動作，因為大陸新娘若要進入臺灣，一定要到派出所對保，
      才可以至入出境管理局辦理大陸新娘入境事宜，本案「大陸地區進入臺灣地區
      保證書」，是伊處理的，丁○○、甲○○二位自己帶了已填好資料、用印之保
      證書來派出所說要對保，辦理對保是不用提出戶籍謄本的，本件也沒有提出戶
      籍謄本，因伊是管區，於八十八年左右，就認識丁○○，他平日無業，三餐靠
      哥哥養，經濟狀況不好，沒有祖產，所以懷疑等語（參見本院十九至二一頁筆
      錄）、並有丁○○、甲○○前揭「大陸地區進入臺灣地區保證書」上職業欄均
      記載「待業」、「無」之資料在卷可稽，參酌丁○○、甲○○自承本案結婚均
      未支付聘金於女方，前往大陸娶妻之費用亦由丙○○負擔等情，則無工作收入
      、無經濟基礎、無家人支持之丁○○、甲○○二人，與大陸女子葉學紅、翁艷
      珍結婚過程，顯與常情不合。足徵，丁○○、甲○○前述所供：丙○○要伊等
      做人頭、辦理假結婚等語應屬實情，丙○○始會積極介紹丁○○、甲○○前往
      大陸娶妻、且自付費用、並陪同辦理相關證明文件、申請結婚戶籍登記事宜，
      甚至甲○○母親不答應其娶大陸女子情況下，還將甲○○戶籍遷至丁○○戶籍
      內。則丁○○、甲○○二人事後空言供稱：最後有結婚真意才與大陸女子結婚
      云云，顯為卸責翻異之詞，均不足採信。
（四）綜上所述，丙○○在甲○○、丁○○並無結婚真意情況下，其三人取得結婚公
      證書、海基會認證等資料，再以已在大陸地區福建省福州市結婚為由，申請辦
      理結婚之戶籍登記，使戶政事務所不知情之公務員陷於錯誤，將該等結婚之不
      實事項，分別登載於其職務所掌之公文書即甲○○、丁○○各自之戶籍登記簿
      上，事證明確，被告三人犯行已經證明，均應依法論科。
二、核被告丙○○、丁○○、甲○○所為，係犯刑法第二百十四條使公務員登載不實
    之文書罪。被告三人間就上開犯行，有犯意聯絡及行為之分擔，為共同正犯。爰
    審酌被告三人各自犯罪之動機、被告丙○○屬積極策劃之角色、其三人假結婚之
    手段危害戶籍登記管理之正確性、犯罪後丙○○從未坦認犯行，態度最不佳等一
    切情狀，量處被告丙○○有期徒刑六月；被告甲○○、丁○○各有期徒刑四月，
    並均諭知易科罰金之折算標準。
據上論斷，依刑事訴訟法第四百五十二條、第二百九十九條第一項前段，刑法第二十
八條、第二百十四條、第四十一條第一項前段，罰金罰鍰提高標準條例第一條前段、
第二條，判決如主文。
本案經檢察官黃棋安到庭執行職務。
中      華      民      國    九十二    年      五      月    二十九    日
                                            臺灣苗栗地方法院刑事第二庭
                                          法  官   黃賢婷
右正本證明與原本無異。
如不服本判決，應於判決送達後十日內向本院提出上訴狀( 應附繕本 )。
                                          書記官   周巧屏
中      華      民      國    九十二    年      五      月     三十     日
附錄法條
刑法第二百十四條
明知為不實之事項，而使公務員登載於職務上所掌之公文書，足以生損害於公眾或他
人者，處三年以下有期徒刑、拘役或五百元以下罰金。
刑法第二百十六條
行使第二百十條至第二百十五條之文書者，依偽造、變造文書或登載不實事項或使登
載不實事項之規定處斷。


司法院資訊處製作；財團法人民間司法改革基金會備份。
